【裁判字號】    89,易,3009
【裁判日期】    890804
【裁判案由】    恐嚇取財等
【裁判全文】
臺灣高雄地方法院刑事判決                        八十九年度易字第三九號
    公  訴  人  臺灣高雄地方法院檢察署檢察官
    被      告  乙○○
右列被告因恐嚇取財案件，經檢察官提起公訴（八十九年度偵字第九四○七號），本
院判決如左：
    主  文
乙○○連續意圖為自己不法之所有，以恐嚇使人將本人之物交付，累犯，處有期徒刑
拾月。
    事  實
一、乙○○曾於民國八十四年犯傷害罪，為本院判處有期徒刑三月，於八十五年七月
    十五日執行完畢。猶不知悔改，於八十九年四月二十五日凌晨一時五十分許，駕
    駛車號為ＯＯＪ─八三一號機車行經高雄縣岡山鎮○○○路和平公園附近，見甲
    ○○（檢察官誤寫為邱文凱）獨自一人騎乘機車行經該處，狀似老實可欺，首先
    基於妨害自由之犯意，以機車自左側超前甲○○，動手將甲○○所駕駛之機車鑰
    匙拔下，致機車引擎熄火停止前進，以此強暴手段妨害甲○○繼續前進之自由移
    動權利。乙○○再意圖為自己不法所有之概括犯意，以兇惡之語氣向邱文凱恐嚇
    稱：伊係通緝犯，且車上有槍，問甲○○要如補償伊等語。使甲○○心生畏懼，
    不敢抗拒，隨即將皮包（內有現金新台幣五百四十三元，信用卡四張、提款卡一
    張、保險證一張、健保卡一張、駕駛執照一張、行車執照一張等物）取出交予乙
    ○○，乙○○取得皮包後，即將皮包內之現金納為己有。惟嫌皮包內現金甚少，
    又承前恐嚇取財之犯意，要求邱文凱搭乘其所駕駛之機車，陸續前往岡山信用合
    作社及中國國際商業銀行等金融機構之自動提款機，欲令甲○○以其提款卡提款
    後取得財物，甲○○因畏懼被告上開恐嚇話語，按其指示至上開提款機領款，惟
    因甲○○之薪資尚未匯入，所以未能自提款機內取得款項，致未得逞。乙○○又
    基於為自己不法利益之意圖，再與甲○○共同到「ＧＯＧＯ─ＫＴＶ」內，要求
    甲○○以其個人信用卡刷卡供伊消費，甲○○仍因懼怕乙○○之恐嚇，乃提供信
    用卡刷卡消費，惟因信用卡拒絕交易，亦未得逞。嗣於八十九年四月二十五日凌
    晨三時許，因甲○○行經其所任職之高雄縣岡山鎮○○○路之麥當勞速食店，甲
    ○○藉口向同事借錢，進入速食店內速委由同事報案，始經警循線查獲，並扣得
    皮包一個（內有駕駛執照、行車執照、健保卡、保險證、提款卡各一張）。
二、案經高雄縣政府警察局岡山分局報請臺灣高雄地方法院檢察署檢察官偵查起訴。
    理  由
一、訊據被告乙○○除否認曾向被害人甲○○要求交出皮包，辯稱：係被害人主動交
    付予伊云云，餘均坦認不諱，惟查：被告於審理中自承：伊係向被害人恐嚇稱：
    「我是通緝犯，機車內有槍，你要如何補償我」等語，其有利用恐嚇話語欲索求
    錢財之犯意已甚明，且被告苟非有取財之意，則為何收受被害人取出之財物，並
    要被害人提款供其花用。是被告確有欲以恐嚇之行為迫使被害人交付其物，或取
    得不法利益之意圖，至為明灼。此外被告之犯行，業經被害人指述歷歷，並有贓
    物認領保管收據一紙附卷足資佐據，本件事證明確，被告犯行堪以認定。
二、核被告以強暴之手段妨害被害人繼續行駛的權利，所為係犯刑法第三百零四條第
    一項之妨害人行使權利罪；被告基於意圖為自己不法之所有，以恐嚇使被害人交
    付財物，所為係犯刑法第三百四十六條第三項、第一項之恐嚇取財未遂罪；被告
    以恐嚇方式迫使被害人提款供其花用而未得逞，係犯刑法第三百四十六條第三項
    、第一項之恐嚇取財未遂罪；被告利用被害人畏懼之心理，又要求被害人刷卡供
    其取得不法之利益，所為係犯刑法第三百四十六條第三項、第二項之恐嚇得利未
    遂罪。公訴人就被告恐嚇得利之行為，雖漏未起訴，惟因與已起訴之恐嚇取財罪
    、妨害他人行使權利罪部分有實質一罪之關係，為起訴效力所及，本院自應併予
    審判，附此敘明。被告先後三次恐嚇取財及得利之犯行，時間緊接，犯罪構成要
    件相同，顯係基於概括犯意反覆為多次犯行，應依連續犯規定論以一情節較重之
    恐嚇取財罪，並依法加重其刑。被告妨害被害人之行駛權利，目的即在對被害人
    施以恐嚇取財犯行，是其所犯妨害人行使權利罪與恐嚇取財罪間，有方法、結果
    之牽連關係，應從較重之恐嚇取財罪處斷。被告曾於八十四年犯傷害罪，為本院
    判處有期徒刑三月，於八十五年七月十五日執行完畢，有臺灣高等法院被告全國
    前案紀錄表在卷可稽，被告前受有期徒刑執行完畢，於五年以內再犯本件最重本
    刑為有期徒刑以上之罪，為累犯，應依刑法第四十七條規定加重其刑。爰審酌被
    告犯罪之手段、對被害人所生危害、於審理中對被害人當庭已表示歉意，惟迄今
    仍未歸還被害人所失之現款五百四十三元及信用卡四張等一切情狀，處如主文所
    示之刑，以資懲儆。所扣物品均屬被害人所有之物，並均已領回，此有贓物領據
    一紙附卷足憑，爰不予宣告沒收。
據上論斷，應依刑事訴訟法第二百九十九條第一項前段，刑法第五十六條、第三百零
四條第一項、第三百四十六條第一項、第四十七條、第五十五條，罰金罰鍰提高標準
條例第一條前段，判決如主文。
中      華      民      國    八十九    年      八      月      四      日
                              臺灣高雄地方法院刑事第三庭
                                  法  官  古  振  暉
右正本證明與原本無異。
如不服本判決，應於判決送達後十日內，向本院提出上訴狀。
                                  書記官  馮  欽  鳳
中    華    民    國      八十九      年      八      月        四      日
附錄本案論罪科刑法條全文：
刑法第三百零四條第一項：以強暴、脅迫使人行無義務之事或妨害人行使權利者，處
                        三年以下有期徒刑、拘役或三百元以下罰金。
刑法第三百四十六條第一項：意圖為自己或第三人不法之所有，以恐嚇使人將本人之
                          財物交付者，處六月以上、五年以下有期徒刑，得併科
      一千元以下罰金。


司法院資訊處製作；財團法人民間司法改革基金會備份。
